臺中高等行政法院判決
　　　　　　　　　　　　　　　　　　 93年度訴字第00621號
　　　　　　　　　　　　　　　.
原　　　告　鴻興矽砂企業有限公司
代　表　人　甲○○
訴訟代理人　丙○○
被　　　告　苗栗縣政府
代　表　人　乙○○
訴訟代理人　丁○○
上列當事人間因水土保持法事件，原告不服行政院農業委員會中
華民國93年10月12日農訴字第0930137741號訴願決定，提起行政
訴訟，本院判決如下︰
　　主  文
原告之訴駁回。
訴訟費用由原告負擔。
　　事  實
一、事實概要：原告因未先擬具水土保持計畫送主管機關核定，
    即於苗栗縣銅鑼鄉○○○段378、381等地號（按原處分贅列
    380及381-1地號土地，詳如後述）之私有土地內堆置礦砂，
    違規面積約500平方公尺，經苗栗縣銅鑼鄉公所查報，被告
    於民國（下同）93年4月16日現場勘查屬實，乃以原告違反
    水土保持法第12條規定，依同法第33條第1項第2款規定裁處
    原告新台幣（下同）6萬元，並命其停止一切非法開發、使
    用行為。原告不服，向內政部提起訴願，經訴願機關決定以
    ：「原處分關於『應立即停止一切非法開發、使用行為』部
    分撤銷，由原處分機關於2個月內另為適法處理；其餘部分
    之訴願駁回。」原告仍表不服，而提起本件行政訴訟。
二、兩造之聲明：
    (一)原告聲明求為判決：訴願決定及原處分有關不利於原告部
      分均撤銷。
    (二)被告聲明求為判決：原告之訴駁回。
三、兩造之陳述：
    (一)原告部分：
      1.原告於79年2月21日核准設立登記在案，由力昌矽砂企
        業有限公司換名為明昌矽砂企業有限公司，復變更為鴻
        興矽砂企業有限公司，原告公司之成立在水土保持法施
        行前。
      2.原告所申請使用之區域範圍為銅鑼鄉○○○段380-1、3
        81、381-1、381-2、378、2306、2307、2308、2309-2
        等地號9筆，陳永祥、陳育銘部分土地申請無同段380地
        號之使用，因貨源銷售問題，於90年5月26日租賃譯豐
        興業有限公司，於91年12月3日環廢字第0910022591號
        堆置廢鑄砂處分，經訴願駁回，不服提起行政訴訟。逢
        此堆置礦砂之事，經申請堆置場程序操作許可，被告環
        保局於92年3月4日發文府環空字第0927800290號且於93
        年8月31日發文環空字第0930015523號，引用錯誤法條
        ，撤銷原告所申請取得之固定污染源操作許可證、堆置
        場程序證（M01）證照，於該證未撤銷前還被處分罰鍰6
        萬元。並處罰停止一切非法開發、使用行為，經行政院
        農業委員會之訴願決定以：原處分關於「應立即停止一
        切非法開發、使用行為」部分撤銷。復未履行決定書撤
        銷部分，發文府農保字第0930109131號，照原處分執行
        之偏差。
      3.水土保持法於83年5月27日經總統公佈施行，而原告於7
        9年2月21日用上述9筆農牧用地取得工廠登記證，法律
        是不溯既往，而水土保持法未要求補正資料，被告未盡
        督促、輔導之責，即有疏失。
      4.被告之違規處分，其土地標示錯誤，被告未配合地政人
        員認定界址，將同段380地號鄰地納入原告堆置場，係
        屬離譜。同段381-1地號為水池，至今仍存在，編入堆
        置場用地，亦為怪異，且不符現況。
      5.行政處分應比照一事不二理之原則，被告於91年12月3
        日處分礦砂堆置，經訴願駁回，復提起訴訟，判決將訴
        願決定及原處分撤銷，而此次同為礦砂堆置場被處分，
        理由一致，顯然有違該原則。
      6.原告持有93年3月4日府環空字第0927800280號核發許可
        固定污染源堆置場程序（M01）操作許可證，堆置礦砂
        於上述地號，惟於使用期間內被處分，原告仍表不服。
        行政院農業委員於93年10月12日發文農訴字第09301377
        41號訴願決定書，主文為：原處分關於「應立即停止一
        切非法開發使用所為」部分撤銷。但被告未遵訴願決定
        ，於93年10月27日發文府農保字第0930109131 號函照
        原處分，牴觸訴願決定書主文，顛倒行政。
      7.原處分違反固定污染源設置與操作許可證管理辦法第30
        條規定。依該條文規定：得一次申請未來5年內將達成
        之產能條件或原（物）料燃料使用量之最大操作條件許
        可。原告許可證取得於92年3月4日起至97年3月3日止，
        現才93年未逾97年，被告引用此法條，係引用錯誤。
      8.綜上所陳，法無明文規定水土保持法須追溯既往，被告
        行政聯繫不足錯誤，地政、環保各行其道，不協調之錯
        誤，未能依法行政，判斷之過失，未遵守上級判決而我
        行我素，故訴請判決如聲明。
    (二)被告部分：
      1.按水土保持法第4條：「公、私有土地之經營或使用，
        依本法應實施水土保持處理與維護者，該土地之經營人
        、使用人或所有人，為本法所稱之水土保持義務人」，
        同法第8條第1項：「下列地區之治理或經營、使用行為
        ，應經調查規劃，依水土保持技術規範實施水土保持之
        處理與維護﹕一、集水區之治理。二、農、林、漁、牧
        池之開發利用。三、探礦、採礦、鑿井、採取土石或設
        置有關附屬設施。四、修建鐵路、公路、其他道路或溝
        渠等。五、於山坡地或森休區內開發建築用地，或設置
        公園、墳墓、遊憩用地、運動場地或軍事訓練場、堆積
        土石、處理廢棄物或其他開挖整地。‧‧‧。」，同法
        第12條：「水土保持義務人於山坡地或森林區內從事下
        列行為，應先提具水土保持計畫，送請主管機關核定，
        如屬依法應進行環境影響評估者，並應檢附環境影響評
        估審查結果一併送核，‧‧‧前項水土保持計畫未經主
        管機關核定前，各目的事業主管機關不得逕行核發開發
        或利用之許可。」，同法第33條：「有下列情形之一者
        ，處新台幣6萬元以上30萬元以下罰鍰﹕一、違反第8條
        第1項規定未依水土保持技術規範實施水土保持之處理
        與維護，或違反第22條第1項，未在規定期限內改正或
        實施仍不合水土保持技術規範者。二、違反第12條至第
        14條規定之一，未先擬具水土保持計畫或未依核定計畫
        實施水土保持之處理與維護者；或違反第23條規定，未
        在規定期限內改正或實施仍不合水土保持技術規範者。
        」定有明文。
      2.本件原告未先擬具水土保持計畫送請主管機關核可，擅
        自於銅鑼鄉○○○段380、381、381-1、378地號土地山
        坡地堆置礦砂，原告稱：「公司廠地均已依法申請核准
        堆置砂石，且至目前為止尚未開始營運，只是整地及修
        復機具‧‧‧」然據現場研判，現場確有堆置礦砂之情
        事，被告農業局分別向環保單位及工商單位查證，被告
        環境保護局以93年4月28日環字第0930007391號函復，
        該局於92年2月4日核發鴻興矽砂企業有限公司固定污染
        源堆置場程序（M01），且依據被告申請資料及工廠登
        記證，核准堆置地點為苗栗縣銅鑼鄉盛隆村5鄰盛隆57
        之1號。另依被告建設局92年5月19日府建工字第093004
        9775號函復「該公司工廠廠址為苗栗縣銅鑼鄉盛隆村5
        鄰盛隆57之1號（工廠登記廠地坐落：苗栗縣銅鑼鄉新
        雞隆2308、381-2地號等2筆土地）詳如附件，綜上所述
        ，該公司目前所堆置之礦砂已超出廠區範圍‧‧‧」，
        本案確有未經申請之情事，其違規事實洵堪認定。被告
        據以裁處6萬元罰鍰，並令其立即停止一切非法開發、
        使用行為，另依行政院農業委員會93年10月12日農訴字
        第0930137741號訴願決定，關於停止一切非法開發、使
        用行為之處分，因被告於處分書之「處分理由及適用法
        令」欄未勾選違反水土保持法第23條第2項規定，有法
        令依據記載不完備之違誤，此部分撤銷，由被告於2個
        月內另為適法處理，此部分被告另以93年10月27日府農
        保字第0930109131號函處分應立即停止一切非法開發、
        使用行為，揆諸前揭規定並無不當。
　　理  由
一、按「水土保持義務人於山坡地或森林區內從事下列行為，應
    先擬具水土保持計畫，送請主管機關核定，如屬依法應進行
    環境影響評估者，並應檢附環境影響評估審查結果一併送核
    ﹕一、從事農、林、漁、牧地之開發利用所需之修築農路或
    整坡作業。二、探礦、採礦、鑿井、採取土石或設置有關附
    屬設施。三、修建鐵路、公路、其他道路或溝渠等。四、開
    發建築用地、設置公園、墳墓、遊憩用地、運動場地或軍事
    訓練場、堆積土石、處理廢棄物或其他開挖整地。‧‧‧」
    、「未依第12條至第14條規定之一擬具水土保持計畫送主管
    機關核定而擅自開發者，除依第33條規定按次分別處罰外，
    主管機關應令其停工，得沒入其設施及所使用之機具，強制
    拆除及清除其工作物，所需費用，由經營人、使用人或所有
    人負擔，並自第一次處罰之日起兩年內，暫停該地之開發申
    請。‧‧‧」、「有下列情形之一者，處新台幣6萬元以上
    30萬元以下罰鍰‧‧‧二、違反第12條至第14條規定之一，
    未先擬具水土保持計畫或未依核定計畫實施水土保持之處理
    與維護者，或違反第23條規定，未在規定期限內改正或實施
    仍不合水土保持技術規範者。前項各款情形之一，經繼續限
    期改正而不改正者或實施仍不合水土保持技術規範者，按次
    分別處罰，至改正為止。‧‧‧」分別為水土保持法第12條
    、第23條第2項及第33條所明定。
二、本件原告未先擬具水土保持計畫送主管機關核定，擅於苗栗
    縣銅鑼鄉○○○段380、381、381-1、378等地號私有土地內
    堆置礦砂，違規面積約500平方公尺，經苗栗縣銅鑼鄉公所
    查報，被告於93年4月16日至現場勘查屬實，並有苗栗縣銅
    鑼鄉違規使用山坡地查報表、苗栗縣政府加強山坡地保育利
    用管理會勘紀錄、現場相片8張附本院卷可稽（見本院卷第
    169頁、第161頁至第166頁、第176頁至第178頁），被告乃
    依上揭規定裁處原告6萬元，並命其停止一切非法開發、使
    用行為（有關停止一切非法開發、使用行為之處分部分，因
    被告於處分書之「處分理由及適用法令」欄未勾選違反水土
    保持法第23條第2項規定，有法令依據記載不完備之違誤，
    此部分經訴願機關撤銷，原告僅請求撤銷不利部分，此部分
    即未提出爭執），揆諸首揭規定，原處分有關此部分並無違
    誤。
三、原告起訴主張：原告於79年2月21日核准設立登記在案，由
    力昌矽砂企業有限公司更名為明昌矽砂企業有限公司，復變
    更為鴻興矽砂企業有限公司，原告公司之成立在水土保持法
    施行前，且原告所申請使用之區域範圍為銅鑼鄉○○○段38
    0-1、381、381-1、381-2、378、2306、2307、2308、2309-
    2等地號9筆，並無申請同段380地號之使用，水土保持法於8
    3年5月27日經總統公佈施行，而原告於79年2月21日用上述9
    筆農牧用地取得工廠登記證，法律是不溯既往，水土保持法
    亦未要求補正資料，被告未盡督促、輔導之責，即有疏失。
    被告之違規處分，其土地標示錯誤，乃被告未配合地政人員
    認定界址，將同段380地號鄰地納入原告堆置場，係屬離譜
    ，而同段381-1地號為水池，至今仍存在，編入堆置場用地
    ，不僅怪異，且不符現況，被告行政聯繫不足錯誤，地政、
    環保各行其道，不協調之錯誤，未能依法行政，判斷之過失
    ，我行我素，請判決如聲明云云，然查：
    (一)依被告93年4月16日會勘紀錄影本記載：現場有堆置礦砂
      之情事，在場之原告代表人甲○○對此亦無爭執，僅稱「
      此地已有申請合法堆置，請另補該項文件後再議」此有苗
      栗縣政府加強山坡地保育利用管理會勘紀錄及現場照片附
      卷可稽，已如前述。
    (二)原告稱已合法申請堆置，惟經被告農業局分別向環保單位
      及工商單位查證結果，苗栗縣環境保護局以93年4月28日
      環字第0930007391號函復，該局係於92年3月4日核發鴻興
      矽砂企業有限公司固定污染源堆置場程序（M01），依據
      該公司申請資料及工廠登記證，核准堆置地點為苗栗縣銅
      鑼鄉盛隆村5鄰盛隆57之1號。另被告（建設局）93年5月
      19日府建工字第0930049775號函復，該公司工廠廠址為苗
      栗縣銅鑼鄉盛隆村5鄰盛隆57號之1號（工廠登記廠地坐落
      ：苗栗縣銅鑼鄉○○○段2308、381-2地號等2筆土地），
      另原告所提出之土地租賃契約書、地籍圖謄本雖有銅鑼鄉
      ○○○段380-1、381、381-1、381-2、378、2306、2307
      、2308、2309-2等9筆地號，惟其工廠設立登記則僅有381
      -2及2308二地號之建地共267平方公尺中之105平方公尺，
      此亦有工廠申請設立許可資料、工廠變更登記申請書、工
      廠換證申請書（補發）、苗栗縣政府79年7月13日79府建
      工字第67124號函及地籍配圖等附卷可參（見本院卷第139
      頁至第149頁），並無包含苗栗縣銅鑼鄉○○○段380、38
      1、381-1、378等地號已申請設立登記在內，原告所堆置
      之礦砂已超出廠區範圍，其違規事實洵堪認定，原告主張
      確有經申請合法堆置之情事，並非可採。
    (三)至原告主張380地號並非原告所有、同段381-1地號為水池
      ，至今仍存在，編入堆置場用地，實不符現況部分，查經
      本院囑託苗栗縣銅鑼地政事務所鑑測結果，該380地號土
      地未在堆置礦砂之範圍，有勘驗之土地複丈成果圖可稽（
      見本院卷第275頁），而381-1地號其地目為溜係為水池，
      亦經本院現場勘驗屬實，並有土地登記簿謄本、現場照片
      、現場略圖及現場勘驗筆錄在卷可按（見本院卷第201 頁
      至第207頁、第172頁反面），原告此部分之主張固為真實
      ，然其仍有另苗栗縣銅鑼鄉○○○段381及378地號之土地
      未先擬具水土保持計畫送主管機關核定，即於該土地內違
      規堆置礦砂，面積約500平方公尺之情事，自不影響原告
      有違規事實之認定。從而被告引據首揭規定並衡酌其違規
      情節所為科處原告6萬元罰鍰之處分，並無違誤。
四、綜上所述，原告主張尚非可採，本件原處分上開部分並無違
    誤，訴願決定予以維持，亦無不合，原告訴請撤銷，為無理
    由，應予駁回。
據上論結，本件原告之訴為無理由，依行政訴訟法第195條第1項
後段、第98條第3項前段，判決如主文。
中　　華　　民　　國　　94　　年　　4　　 月　　28　　日
                  第二庭審判長法  官　王　茂　修
                              法  官　許　金　釵
                              法  官　莊　金　昌
以上正本證明與原本無異。
如不服本判決，應於判決送達後20日內向本院提出上訴書狀，其
未表明上訴理由者，應於提起上訴後20日內向本院提出上訴理由
書（須依對造人數附具繕本）；如於本判決宣示或公告後送達前
提起上訴者，應於判決送達後20日內補提上訴理由書（須附繕本
）。未表明上訴理由者，逕以裁定駁回。
提起上訴應預繳送達用雙掛號郵票390元（34元及5元郵票各10份
)。
中　　華　　民　　國　　94　　年　　4　　 月　　28 　 日
　　　　　　　　　　　　　　　書記官　邱  吉  雄
